【裁判字號】    99,訴,1644
【裁判日期】    991118
【裁判案由】    毒品危害防制條例
【裁判全文】
臺灣臺北地方法院刑事判決              99年度訴字第1644號
公  訴  人  臺灣臺北地方法院檢察署檢察官
被      告  乙○○
上列被告因違反毒品危害防制條例案件，經檢察官提起公訴（99
年度毒偵字第2665號），因被告於準備程序中就犯罪事實為有罪
之陳述，經本院合議庭裁定由受命法官獨任進行簡式審判程序審
理，本院判決如下：
    主  文
乙○○施用第一級毒品，累犯，處有期徒刑壹年。
    事  實
一、乙○○前於民國87年間因施用第二級毒品安非他命案件，經
    本院以87年度毒聲字第1089號裁定送勒戒處所觀察、勒戒後
    ，認無繼續施用毒品之傾向，由臺灣臺北地方法院檢察署（
    下稱甲○）檢察官以87年偵字第20772 號為不起訴處分確定
    ；89年間因施用第一級及第二級毒品案件，經甲○檢察官以
    89年毒偵字第1924號提起公訴並強制戒治，嗣由本院以89年
    度訴字第1077號判處有期徒刑8 月、5 月，應執行有期徒刑
    1 年確定，於92年1 月15日縮刑期滿執行完畢；再於92年間
    因施用第一級毒品案件，經甲○檢察官以92年偵字第23129
    號提起公訴，嗣由臺灣高等法院以93年度上訴字第582 號判
    處有期徒刑10月確定，於94年4 月24日縮刑期滿執行完畢。
    另於94年間犯竊盜罪，經本院以95年易字第461 號判處有期
    徒刑5 月確定，並經本院以96年聲減字第2376號裁定減為有
    期徒刑2 月15日，於97年12月5 日縮短刑期假釋出監，假釋
    中付保護管束，於99年3 月14日保護管束期滿執行完畢；詎
    仍不知悛悔，基於同時施用第一級毒品海洛因及第二級毒品
    安非他命之犯意，於99年6 月9 日下午9 至10時之某時點，
    在臺北市○○區○○路486 巷37弄66號3 樓住處以海洛因、
    安非他命混摻捲入香菸之方式，同時施用海洛因及甲基安非
    他命。嗣為警於該月10日上午9 時30分許，在臺北市○○街
    、內江街口查獲。
二、案經臺北市政府警察局北投分局報告臺灣臺北地方法院檢察
    署檢察官偵查起訴。
    理  由
一、本案被告乙○○所犯毒品危害防制條例第10條第1 項、同條
    第2 項施用第一級毒品、第二級毒品罪，係死刑、無期徒刑
    、最輕本刑為3 年以上有期徒刑以外之罪，其於準備程序就
    前揭被訴事實為有罪之陳述，經法官告知簡式審判程序之旨
    ，並聽取其與公訴人之意見後，本院裁定進行簡式審判程序
    ，是本案之證據調查，依刑事訴訟法第273 條之2 規定，不
    受同法第159 條第1 項、第161 條之2 、第161 條之3 、第
    163 條之1 及第164 條至第170 條規定之限制，合先敘明。
二、上揭犯罪事實業據被告坦承不諱，又被告遭查獲時所採集尿
    液經送驗結果，呈現海洛因代謝後嗎啡陽性反應，及甲基安
    非他命代謝後之安非他命、甲基安非他命陽性反應等情，有
    臺灣尖端先進生技醫藥股份有限公司99年6 月18日濫用藥物
    檢驗報告1 份在卷可證（見偵卷第6 至7 頁），足認被告之
    前開任意性自白與事實相符，應得為認定其犯罪之依據。
三、又毒品危害防制條例業於92年7 月9 日修正公布，自93年1
    月9 日施行，其中第20條、第23條將施用毒品之刑事處遇程
    序，區分為「初犯」及「5 年內再犯」、「5 年後再犯」。
    依其立法理由之說明：「初犯」，經觀察、勒戒或強制戒治
    後，應為不起訴處分或不付審理之裁定；經觀察、勒戒或強
    制戒治執行完畢釋放後，「5 年內再犯」者，因其再犯率甚
    高，原實施之觀察、勒戒及強制戒治既已無法收其實效，爰
    依法追訴或裁定交付審理。至於經觀察、勒戒或強制戒治執
    行完畢釋放後，「5 年後再犯」者，前所實施之觀察、勒戒
    或強制戒治已足以遮斷其施用毒品之毒癮，為期自新及協助
    其斷除毒癮，仍適用「初犯」規定，先經觀察、勒戒或強制
    戒治之程序。從而依修正後之規定，僅限於「初犯」及「5
    年後再犯」2 種情形，始應先經觀察、勒戒或強制戒治程序
    。倘被告於5 年內已再犯，經依法追訴處罰，縱其第3 次（
    或第3 次以上）再度施用毒品之時間，在初犯經觀察、勒戒
    或強制戒治執行完畢釋放5 年以後，已不合於「5 年後再犯
    」之規定，且因已於「5 年內再犯」，顯見其再犯率甚高，
    原實施觀察、勒戒或強制戒治，已無法收其實效，即應依該
    條例第10條處罰（最高法院95年度第7 次刑事庭會議決議意
    見參照）。經查，被告前於87年間因施用毒品，經本院以87
    年度毒聲字第1089號裁定送勒戒處所觀察、勒戒後，認無繼
    續施用毒品之傾向；89年間因施用毒品，經甲○檢察官提起
    公訴並聲請強制戒治，嗣由本院以89年度訴字第1077號判處
    有期徒刑8 月、5 月，應執行有期徒刑1 年確定；再於92年
    間因持有毒品，由臺灣高等法院以93年度上訴字第582 號判
    處有期徒刑10月確定，於94年4 月24日縮刑期滿執行完畢等
    情，有臺灣高等法院被告前案紀錄表在卷可證。是以，本件
    被告雖係於前揭觀察勒戒、強制戒治執行完畢5 年後，再犯
    本件施用第一級毒品海洛因、第二級毒品甲基安非他命犯行
    ，惟被告既於前揭觀察勒戒執行完畢釋放後5 年內之92年間
    已再犯施用毒品案件而經判刑確定，本次犯行即應依法追訴
    。綜上各節，本件事證明確，被告犯行可堪認定，應依法論
    科。
三、論罪科刑之理由：
  (一)、按海洛因、甲基安非他命係毒品危害防制條例第2 條第2
      項第1 款、同條項第2 款所稱之第一級及第二級毒品，均
      不得持有、施用。核被告所為，係犯毒品危害防制條例第
      10條第1 項施用第一級毒品罪，及同條第2 項施用第二級
      毒品罪。而被告施用第一級毒品及第二級毒品前持有第一
      級毒品及第二級毒品之低度行為，均為施用之高度行為所
      吸收，均不另論罪。又被告係以一行為同時施用第一級毒
      品、第二級毒品，為一行為觸犯數罪名之想像競合犯，應
      依刑法第55條規定，從一重之施用第一級毒品罪處斷。
  (二)、又被告前因事實欄編號一所載案件，經論處徒刑後，於97
      年12月5 日縮短刑期假釋出監，假釋中付保護管束，於99
      年3 月14日保護管束期滿執行完畢等節，有臺灣高等法院
      被告前案紀錄表1 份在卷可按，其受有期徒刑執行完畢後
      ，5 年內故意再犯有期徒刑以上之罪，為累犯，應依刑法
      第47條第1 項規定，加重其刑。
  (三)、爰審酌被告有多次施用毒品前科，前經觀察勒戒、強制戒
      治與論罪科刑執行完畢後，未能徹底戒絕毒癮，再次沾染
      惡習犯本案施用毒品罪，並參酌施用第一級毒品及第二級
      毒品行為對於自身危害程度非輕，對社會風氣、治安有潛
      在危害，惟本質仍屬戕害自身行為，所為尚未害及他人，
      且於犯罪後坦承犯行，犯罪後態度尚佳等一切情狀，量處
      如主文所示之刑。
據上論斷，應依刑事訴訟法第299 條第1 項前段、第273 條之1
第1 項，毒品危害防制條例第10條第1 項、第2 項，刑法第11條
、第55條、第47條第1 項，判決如主文。
本案經檢察官林妙蓁到庭執行職務
中    華    民    國    99    年    11    月    18    日
                    刑事第八庭  法  官  湯千慧
以上正本證明與原本無異。
如不服本判決，應於收受送達後10日內向本院提出上訴書狀，並
應敘述具體理由；其未敘述上訴理由者，應於上訴期間屆滿後20
日內向本院補提理由書（均須按他造當事人之人數附繕）「切勿
逕送上級法院」。
                                書記官  游雅鈞
中    華    民    國    99    年    11    月    18    日
附錄本案論罪科刑之法條
毒品危害防制條例第10條
施用第一級毒品者，處6 月以上5 年以下有期徒刑。
施用第二級毒品者，處3 年以下有期徒刑。

司法院資訊處製作；財團法人民間司法改革基金會備份。
